臺灣高等法院臺中分院刑事判決
111年度金上訴字第949號

上  訴  人  
即  被  告  林志穎



上列上訴人即被告因加重詐欺等案件，不服臺灣臺中地方法院11
0年度金訴字第1135號中華民國111年1月20日第一審判決（起訴
案號：臺灣臺中地方檢察署110年度偵字第33138、35426號），
提起上訴，及移送本院併案審理（臺灣臺中地方檢察署111年度
偵字第9318號），本院判決如下：
    主  文
上訴駁回。
    犯罪事實及理由
一、本案經本院審理結果，除就證據能力部分，補充檢察官及上
    訴人即被告林志穎（下稱被告）於本院審理時，就供述證據
    部分，知悉有刑事訴訟法第159條第1 項不得為證據之情形
    ，檢察官同意證據能力，被告表示就證據能力沒有意見（本
    院卷第76至78頁）；且本案所引用之非供述證據，並無證據
    證明有出於違法取得情形，本院審酌該等證據作成及取得之
    程序均無違法之處，且與本案待證事實具關聯性，均可作為
    認定犯罪事實證據外，認第一審判決認事用法、量刑及沒收
    犯罪所得均無不當，應予維持，並引用如附件第一審判決書
    記載之犯罪事實、證據及理由。
二、被告上訴意旨略以：⒈被告於原審業與犯罪事實一㈠㈡之被害
    人朱○○與陳○○達成和解，至犯罪事實一㈢所載被害人謝○○部
    分，係因被害人謝○○於原審未到庭參與審判所致，被告實有
    與被害人謝○○和解之意願；且被告就犯罪事實一㈠㈡之犯罪所
    得相差新臺幣（下同）3,320元，刑度差距2月，而犯罪事實
    一㈡㈢之犯罪所得僅相差220元，卻有1個月有期徒刑之刑度差
    距，從而，原審實有量刑過重之違誤；⒉被告原本係在○○○開
    店從事觀光業，因新冠疫情影響，導致被告所經營店面週轉
    不靈，始經另案被告趙德清介紹參與本詐欺組織，被告自始
    坦承犯行，且供出共犯及上游，被告犯後態度良好，而被告
    所犯3罪犯罪態樣雷同，時間接近，原審就所宣告有期徒刑1
    年3月、1年1月、1年2月，定應執行有期徒刑1年5月，顯有
    過重；⒊被告前未曾受有期徒刑以上刑之宣告，且已供出集
    團上游，並與到場之被害人和解，且表達與未到場被害人和
    解之意願，被告現有正當工作，應無再犯之虞，請求給予附
    條件緩刑之機會。
三、經查：　　
  ㈠按刑罰之量定，屬法院自由裁量之職權行使，應審酌刑法第5
    7條所列各款事由及一切情狀，為酌量輕重之標準；又在同
    一犯罪事實與情節，如別無其他加重或減輕之原因，下級審
    量定之刑，亦無過重或失輕之不當情形，則上級審法院對下
    級審法院之職權行使，原則上應予尊重。經查，原判決於量
    刑時，業已審酌被告符合洗錢防制法第16條第2項減刑規定
    ，及刑法第57條各款規定適用，尤其就被告所指坦承犯行，
    於原審審理期間與告訴人朱○○及陳○○達成和解，暨其家庭經
    濟狀況等，均詳為審酌並敘明理由，並未逾越法定刑度，復
    未濫用自由裁量之權限，所為量刑核無不當或違法；另參酌
    被告所犯加重詐欺犯行，法定本刑為有期徒刑1年以上7年以
    下，得併科1百萬元以下罰金，原審就被告3次犯行分別量處
    有期徒刑1年3月、1年1月及1年2月，相較於被害人遭詐騙金
    額非少，且被告雖曾與被害人朱○○、陳○○達成和解，但尚未
    實際支付和解金額，業據被告於本院審理時陳稱在卷，且有
    臺灣臺中地方法院110年度金附民字第1368號和解筆錄可稽
    （本院卷第61至63頁），故3位被害人之損害均未受到實質
    彌補等情，可認原審所為各罪量刑均已屬偏低量刑；又原審
    就被告所犯3罪定應執行有期徒刑1年5月，實已係基於限制
    加重原則，參酌被告各犯行時間相近、手段雷同等情，給予
    相當恤刑優惠，亦難認所定應執行刑有何違反內部界限之情
    ，實難認有何量刑過重之情。被告前揭所述犯後態度及個人
    家庭、經濟狀況等，實經原審於量刑時具體審酌，且被告迄
    本院宣判前，並未陳報已與被害人謝○○達成調解，併實際對
    被害人朱○○、陳○○及謝○○履行賠償等情，從而，於原審判決
    後，尚無發生足以影響被告量刑之新事實，難認原審量處刑
    度有何失當或需重新考量調整之處。
  ㈡被告於參與本案詐欺組織前，固未曾因故意犯罪受有期徒刑
    以上刑之宣告，有其臺灣高等法院被告前案紀錄表存卷可參
    ，且其於原審審理期間，已與本案其中2位被害人朱○○及陳○
    ○達成和解，業如前述，然被告除本案所涉犯行外，其於參
    與同一詐欺組織期間，另犯34件加重詐欺取案件，經臺灣雲
    林地方法院以110年度訴字第638號判處應執行有期徒刑4年
    ，現於臺灣高等法院臺南分院上訴審理中，有前揭前案紀錄
    表可參，從而，被告雖非詐欺組織內核心人物，然其參與情
    節非輕，犯罪次數非少，尚不宜為緩刑之宣告。
  ㈢綜上，被告上訴無理由，應予駁回。
四、臺灣臺中地方檢察署以111年度偵字第9318號移送本院併案
    審理部分，與起訴書所載被害人朱○○部分，為相同事實，本
    院自應併予審理。　　
據上論斷，應依刑事訴訟法第368條、第373條，判決如主文。　
本案經檢察官鄒千芝提起公訴，檢察官黃裕峯到庭執行職務。
中　　華　　民　　國　　111 　年　　6 　　月　　14　　日
            刑事第八庭　  審判長法　官　林  清  鈞
                                法　官　郭  瑞  祥
                                法　官　簡  婉  倫
以上正本證明與原本無異。
如不服本判決應於收受送達後20日內向本院提出上訴書狀，其
未敘述上訴理由者，並得於提起上訴後20日內向本院補提理由書
(均須按他造當事人之人數附繕本)「切勿逕送上級法院」。因疫
情而遲誤不變期間，得向法院聲請回復原狀。

                                書記官  林　書　慶
　　　　　　　　　　　　　　　　
中　　華　　民　　國　　111 　年　　6 　　月　　14　　日
附錄本案論罪科刑法條：
◎刑法第339條之4第1項
犯第 339 條詐欺罪而有下列情形之一者，處 1 年以上 7 年以
下有期徒刑，得併科 1 百萬元以下罰金：
一、冒用政府機關或公務員名義犯之。
二、三人以上共同犯之。
三、以廣播電視、電子通訊、網際網路或其他媒體等傳播工具，
    對公眾散布而犯之。
◎洗錢防制法第14條第1項
有第二條各款所列洗錢行為者，處 7 年以下有期徒刑，併科新
臺幣 5 百萬元以下罰金。

附件：
臺灣臺中地方法院刑事判決
110年度金訴字第1135號
公　訴　人　臺灣臺中地方檢察署檢察官
被　　　告　林志穎　男　(民國00年0月00日生)




上列被告因詐欺等案件，經檢察官提起公訴（110年度偵字第331
38號、第35426號），被告於本院準備程序進行中，就被訴事實
為有罪之陳述，經告知簡式審判程序之旨，並聽取當事人之意見
後，本院合議庭裁定由受命法官獨任依簡式審判程序審理，判決
如下：
    主    文
林志穎共同犯刑法第三三九條之四第一項第二款之罪，共參罪，
各處有期徒刑壹年參月、壹年壹月、壹年貳月。應執行有期徒刑
壹年伍月。未扣案之犯罪所得各新臺幣參仟柒佰元、參佰捌拾元
、陸佰元，均沒收，於全部或一部不能沒收或不宜執行沒收時，
追徵其價額。
    犯罪事實
一、林志穎於民國110年7月間加入年籍不詳自稱「黃瑞成」、涂
    ○○（另案偵辦中）及其他年籍不詳之成年人等人所組成之不
    法詐欺集團(參與該詐欺集團之部分犯行，業經臺灣雲林地
    方檢察署檢察官提起公訴，現由臺灣雲林地方法院審理)，
    擔任取款車手工作，約定可獲得提領款項2%之分工報酬，而
    與所屬詐欺集團「黃瑞成」等成員共同意圖為自己不法之所
    有，基於三人以上詐欺取財及一般洗錢之犯意聯絡，分別為
    下列犯行:
　㈠由詐欺集團成員於110年7月25日，偽以店商客服人員撥打電
    話與朱○○，謊稱因系統作業錯誤至多筆扣款，需以網路匯款
    之驗證方式始得解除等語，致使朱○○陷於錯誤而於同日19時
    1分、3分、翌日（26日）0時4分、7分許，先後匯款新臺幣
    （下同）45,678元、45,678元、49,985元、49,985元至詐欺
    集團所掌握之人頭帳戶(即蔡○○所有之玉山銀行帳號0000000
    000000號帳戶【下稱蔡○○帳戶】)內後，再由林志穎持自「
    黃瑞成」取得之蔡○○帳戶提款卡，於110年7月25日19時6分
    至同日19時11分許，至臺中市○○區○○路0段000號玉山銀行北
    屯分行操作ATM提款機，自蔡○○帳戶提領5萬元、3萬元、5,0
    00元，於翌日（26日）0時10分許，至臺中市○區○○路0段000
    號之1○○證券臺中分公司操作ATM提款機，自蔡○○帳戶提領5
    萬元、5萬元，並由林志穎自行扣取提領金額共計185,000元
    (5萬+3萬+5,000+5萬+5萬)之2%分工報酬即3,700元(185,000
    ×2%)後，將餘款181,300元(185,000-3,700)交予「黃瑞成」
    ，以此方式隱匿、掩飾詐欺贓款去向。嗣朱○○發覺受騙報警
    處理，為警循線查悉上情。
　㈡由詐騙集團於110年7月29日16時14分許，偽以客服人員撥打
    電話與陳○○，謊稱誤將陳○○訂單設定為批發商，會自動扣款
    ，需以網路轉帳方式解除設定等語，致使陳○○陷於錯誤，按
    其指示操作而匯款18,130元至詐欺集團所掌握之人頭帳戶(
    即姚○○所有之○○○○○郵局帳戶00000000000000號帳戶【下稱
    姚○○帳戶】)內後，再由林志穎持自「黃瑞成」取得之姚○○
    帳戶提款卡，於同日17時17分，至臺中市○○區○○街00號統一
    便利商店鹿心門市操作ATM提款機，自姚○○帳戶提領19,005
    元，並由林志穎自行扣取提領金額共計19,005元之2%分工報
    酬即380元(19,005×2%，小數點以下無條件捨去)後，將餘款
    18,625元(19,005-380)交予「黃瑞成」，以此方式隱匿、掩
    飾詐欺贓款去向。嗣陳○○發覺受騙報警處理，為警循線查悉
    上情。
  ㈢由詐欺集團成員於110年7月29日17時3分許，偽以網路客服人
    員撥打電話與謝○○，謊稱誤將謝○○加入高級會員，每月會扣
    5000元，若欲解除高級會員，須按其指示操作等語，致使謝
    ○○陷於錯誤，按其指示操作提款機而匯款29,985元至詐欺集
    團所掌握之人頭帳戶(即簡○○所有之合作金庫銀行000000000
    0000號帳戶【下稱簡○○帳戶】)內後，再由林志穎持自「黃
    瑞成」取得之簡○○帳戶提款卡，於翌日(30日)0時44分許，
    至臺中市○○區○○路000號合作金庫沙鹿分行操作ATM提款機，
    自簡○○帳戶提領3萬元，並由林志穎自行扣取提領金額3萬元
    之2%分工報酬即600元(3萬×2%)後，將餘款29,400元(3萬-60
    0)交予「黃瑞成」，以此方式隱匿、掩飾詐欺贓款去向。嗣
    謝○○發覺受騙報警處理，為警循線查悉上情。
二、案經朱○○訴由臺中市政府警察局第四分局及臺中市政府警察
    局清水分局報告臺灣臺中地方檢察署檢察官偵查起訴。
    理    由
一、本件被告所犯係死刑、無期徒刑或最輕本刑為三年以上有期
    徒刑或高等法院管轄第一審案件以外之罪，其於準備程序期
    日就被訴事實為有罪之陳述，經本院告知簡式審判程序之旨
    ，並聽取公訴人及被告之意見後，依刑事訴訟法第273條之1
    第1項規定，裁定由受命法官獨任進行簡式審判程序，且依
    同法第273條之2規定，不適用傳聞法則有關限制證據能力之
    相關規定，合先敘明。
二、上揭犯罪事實，業據被告林志穎於偵查中、本院準備程序及
    審理時坦承不諱（見偵33138卷P205至208、本院卷P54、P67
    ），且就犯罪事實一㈠部分，有告訴人朱○○於警詢時之指證
    可按（見偵35426卷P31至33），及110年10月7日職務報告書
    、蔡○○帳戶交易明細表、監視器翻拍照片、APP轉帳紀錄、
    被告於110年7月25日、26日提領資料一覽表在卷可佐(見偵3
    5426卷P23、P29、P35及P57至59、P37、P61);就犯罪事實一
    ㈡部分，有被害人陳○○於警詢時之指證可按(見偵33138卷P27
    至29)，及110年9月5日職務報告、姚○○帳戶交易明細表、監
    視器錄影翻拍照片（110年7月29日）、被害人陳○○提出之通
    話紀錄、車牌號碼000-0000號自用小客車之車輛詳細資料報
    表在卷可佐(見偵33138卷P19、P41、P67至69、P107至111、
    P185);就犯罪事實一㈢部分，有被害人謝○○於警詢時之指證
    可按(見偵33138卷P31至35)，及110年9月5日職務報告、簡○
    ○帳戶交易明細表、監視器錄影翻拍照片（110年7月30日）
    、被害人謝○○提出之合作金庫帳戶之封面及內頁交易明細、
    匯款資料、車牌號碼000-0000號自用小客車之車輛詳細資料
    報表在卷可佐(見偵33138卷P19、P43、P75至83、P167至171
    、P173至183、P185)。足認被告前揭任意性自白與事實相符
    ，堪予採信。是本案事證明確，被告上開犯行，洵堪認定，
    應依法論罪科刑。
三、論罪科刑
  ㈠核被告林志穎就犯罪事實一㈠至㈢所為，均係犯刑法第339條之
    4第1項第2款之三人以上共同犯詐欺取財罪及洗錢防制法第1
    4條第1項之一般洗錢罪。
  ㈡被告與所屬詐欺集團「黃瑞成」等成員間就上開犯行，均有
    犯意聯絡及行為分擔，應依刑法第28條規定，論以共同正犯
    。
  ㈢被告就犯罪事實一㈠至㈢犯行，均係以一行為同時觸犯加重詐
    欺取財及一般洗錢罪2罪名，均為想像競合犯，均應依刑法
    第55條前段規定，從較重之加重詐欺取財罪處斷。
  ㈣被告就犯罪事實一㈠至㈢犯行，犯意各別，行為互異，應分論
    併罰。
  ㈤按「犯前2條之罪（即洗錢防制法第14條之一般洗錢罪、同條
    例第15條之特殊洗錢罪），在偵查或審判中自白者，減輕其
    刑」，洗錢防制法第16條第2項定有明定。查被告於偵查中
    及審判中自白上開一般洗錢犯行，已如前述，爰就其上開一
    般洗錢犯行部分，依上開規定，減輕其刑。
  ㈥爰以行為人之責任為基礎，審酌：1.被告不思正途獲取財物
    ，擔任詐欺集團之取款車手，以上開出面取款行為，造成告
    訴人及被害人等受有財產上損害，並掩飾或隱匿詐欺贓款去
    向，價值觀念顯有偏差，所為殊值非難。2.被告坦承犯行，
    並已與告訴人朱○○、被害人陳○○達成和解(本院附民卷所附
    和解筆錄)之犯後態度。3.被告自陳之智識程度、家庭經濟
    狀況（見本院卷P68）暨其犯罪情節、所生實害情形等一切
    情狀，分別量處如主文所示之刑，並考量各犯行時間相近、
    手段雷同等情事而為整體評價，定其應執行之刑。
四、沒收
　　查被告因犯罪事實一㈠至㈢犯行而各獲取3,700元、380元、60
    0元之分工報酬乙節，已如前述，是該等扣案之犯罪所得，
    應依刑法第38條之1第1項、第3項規定，於被告各該犯行項
    下宣告沒收，於全部或一部不能沒收或不宜執行沒收時，追
    徵其價額。
據上論斷，應依刑事訴訟法第273條之1第1項、第299條第1項前
段，洗錢防制法第14條第1項、第16條第2項，刑法第11條、第28
條、第339條之4第1項第2款、第55條前段、第51條第5款、第38
條之1第1項、第3項，刑法施行法第1條之1第1項，判決如主文。
本案經檢察官鄒千芝提起公訴，檢察官林卓儀到庭執行職務。
中　　華　　民　　國　　111 　年　　1 　　月　　20　　日
                  刑事第二庭    法  官  王振佑
以上正本證明與原本無異。
如不服本判決應於收受判決後20日內向本院提出上訴書狀，並應
敘述具體理由；其未敘述上訴理由者，應於上訴期間屆滿後20日
內向本院補提理由書（均須按他造當事人之人數附繕本）「切勿
逕送上級法院」。
                                書記官  王淑燕
中　　華　　民　　國　　111 　年　　1 　　月　　20　　日
附錄論罪科刑法條：
刑法第339條之4
犯第 339 條詐欺罪而有下列情形之一者，處 1 年以上 7 年以
下有期徒刑，得併科 1 百萬元以下罰金：
一、冒用政府機關或公務員名義犯之。
二、三人以上共同犯之。
三、以廣播電視、電子通訊、網際網路或其他媒體等傳播工具，
    對公眾散布而犯之。
前項之未遂犯罰之。
組織犯罪防制條例第3條第1項
發起、主持、操縱或指揮犯罪組織者，處 3 年以上 10 年以下
有期徒刑，得併科新臺幣 1 億元以下罰金；參與者，處 6 月以
上 5 年以下有期徒刑，得併科新臺幣 1 千萬元以下罰金。但參
與情節輕微者，得減輕或免除其刑。
洗錢防制法第14條
有第二條各款所列洗錢行為者，處 7 年以下有期徒刑，併科新
臺幣 5 百萬元以下罰金。
前項之未遂犯罰之。
前二項情形，不得科以超過其特定犯罪所定最重本刑之刑。